---
title: "Tarea 6 Inferencia Estadística"
author: "Hairo Ulises Miranda Belmonte"
date: "26 de Noviembre de 2018"
output:
  html_document:
    code_folding: hide #echo=TRUE hide code its default
    
    toc: true
    toc_float: true
    # number_sections: true
    theme: readable
    highlight: textmate 
    fig_width: 7
    fig_height: 6
    fig_caption: true
       
    
---

EJERCICIO 1
---------------

Sean X - Binomial(n1, p1) y Y - Binomial(n2, p2), se quiere estimar $\lambda$= p2 $???$ p1. Use la priori f(p1, p2) = f(p1)f(p2) = 1, para hallar la posterior f($\lambda$|xn). Halle tambi´en la media posteriori y la densidad posteriori de $\lambda$.

Se realizaran 1000  simulaciones, asumiendo los valores de las variables y las muestras.
```{r}
B<- 1000 # simulaciones
x1 <- 40 
n1 <- 50
x2 <- 30
n2 <- 50
```

Dado que bajo la posterior, tanto p1 como p2 son independientes, entonces para obtener la distribución de la posterior realizamos obtenemos B observaciones de la posterior, en este caso de cda p1 y p2
```{r}
# muestra de las posterior
p1 <- rbeta(B, x1+1, n1-x1+1)
p2 <- rbeta(B, x2+1, n2-x2+1)
```
observamos como la media de p1 y p2 bajo la posteror se aproximan a la media estimada por verosiilitud
```{r}
# media de maxima verosimilitud aproximada a postrior
postmean<-mean(p1)
meanML <-x1/n1     
cat("Media posteriori P1", postmean, "\n")
cat("Estadístico de máxima Verosimilitud de P1", meanML, "\n")
postmean2<-mean(p2)
meanML2 <-x2/n2     
cat("Media posteriori P2", postmean2, "\n")
cat("Estadístico de máxima Verosimilitud de P2", meanML2, "\n")
```
Realizamos la transformacion de la variable y observamos la media posterior de 
la función, y obtenemos su densidad al reaizar el histograma
```{r}
# realizando la transformacion de la variable
tau <- p1-p2
meantau <- mean(tau)
cat("Media posteriori de la transformación", mean(tau), "\n")
hist(tau)
```
Se puede observar la densidad de la trasformación 
o más bien, la posterior de tau.

EJERCICIO 2
---------------

2. Sean X1, . . . , Xn Normal(µ, 1)

a) Simule un conjunto de datos (use µ = 5) de n = 100 observaciones.
Generar sample con media de cinco.
```{r}
x <- rnorm(100,5,1)
mu <- 5
prior <- 1
```
b) Tome f(µ) = 1 y halle la densidad posteriori. Grafique la densidad.
La posteriror es una normal con media del estimador de máxima verosimilitud
Con base al sample generamos las observaciones de la posterior.

```{r}
posterior <- dnorm(x,mean(x),1)
plot(density(posterior))
```
Como se puede observar , no se distribuye como una normal
. Sin embargo, necesitamos varias observaciones para que esto suceda.

c) Simule 1000 observaciones de la posteriori. Grafique un histograma y compare con la densidad del punto anterior.
```{r}

# 1000 simulaciones de la posterior}

posteriorB <-replicate(1000,rnorm(1,mean(x),1))
hist(posteriorB)
meanpost<- mean(posteriorB)
cat("Media posteriori ", meanpost, "\n")
# al realizar mil observaciones de una posterior y utilizar el histograma, ya parece normal
```
Podemos observar que la posterior al realizar varias simulaciones y tomar su media, se aproxima a la media del estadístico de la verosimilitud de unna normal.

d) Sea ?? = eµ. Halle la densidad posteriori para ?? de forma anal´itica y por simulaci´on.

Realizamos una transformación 
```{r}
posteriro <- rnorm(1000, mean(x),1)
hist(posteriro)
mediapos<-mean(posteriro)
cat("Media posteriori ", mediapos, "\n")
```
e) Halle un intervalo posteriori del 95 % para ??.

construimos intervalos de confianza posteriori
```{r}
IC <- c(quantile(posteriro,.05/2), quantile(posteriro,1-.05/2))
cat("Intervalos de confianza posteriori ", IC, "\n")
```
En base a conocer la distribución de la transformación, las B observaciones generadas por la posterior, se evaluand en la transformacion.
```{r}
theta <- exp(posteriro)
hist(theta)
media<-mean(theta)
cat("Media posterior transformación ", media, "\n")
```
Se pued eobservar que la función se comporta como una exponencial.
Realizamos su intervalo posteriori a la transformación
```{r}
ICPosterior <- c(quantile(theta,.05/2),quantile(theta,1-.05/2)) 
cat("Intervalos de confianza posteriori ",ICPosterior , "\n")

```
f ) Halle un intervalo de confianza del 95 % para ??
```{r}

z <- qnorm(1-.05/2)
ICNormal<- c(mean(theta)-z, mean(theta)+z)
cat("Intervalos de confianza normal ", ICNormal, "\n")
```