---
title: "Tarea 7  Estadística Multivariada"
author: "Hairo Ulises Miranda Belmonte"
date: "21 de Mayo del 2019"
output:
  html_document:
    code_folding: hide #echo=TRUE hide code its default
    
    toc: true
    toc_float: true
    # number_sections: true
    theme: readable
    highlight: textmate 
    fig_width: 7
    fig_height: 6
    fig_caption: true
       
    
---

EJERCICIO 1
------------

**Investigue y describa la formulación de Análisis de Correspondencia mediante Mínimos Cuadrados Ponderados (MCP).**

El análisis de correspondencia se puede formular como un problema de mínimos cuadrados pesados al toma una matriz de correspondencia $\hat{P}={\hat{p}_{ij}}$, una matriz de rango reducido.

La formulación es la siguiente:

$$\Sigma_{i=1}^{I}\Sigma_{j=1}^{J}\frac{p_{ij}-\hat{p_{ij}}}{r_{i}c_{j}}=tr[(D_r^{\frac{-1}{2}}(P-\hat{P})D_c^{\frac{-1}{2}})(D_r^{\frac{-1}{2}}(P-\hat{P})D_c^{\frac{-1}{2}})']$$
esto es posible debido que $\frac{p_{ij}-\hat{p}_{ij}}{\sqrt{r_ic_j}}$ son los $i,j$-ésimos elementos de $(D_r^{\frac{-1}{2}}(P-\hat{P})D_c^{\frac{-1}{2}})$

Esto debido a que $rc'$ puede aproximar a la matrix $\hat{P}$



**Bibliografía** 

* Johnson R. y Wichern D. (2014) Applied Multivariate Statistical Analysis. Cap 12. pp. 716-717.


Para describir la formulación de Análisis de Correspondencia mediante MCP, es necesario describir algunos conceptos de método de análisis de correspondencia multiple (MCA). 

* MCA es una generalización del análisis de correspondencia simple; donde se  tienen varias clases para las variables categoricas.

* Se tienen con dos aproximaciones para el MCA; el primero  conocido como *multivariate indicator*; el segundo opera con la matriz de Burt.

Para propositos de MCP, solo se habla de la segunda aproximación. Se define una variable indicadorea, sea $Z_{ij}$ con valor de $1$, si el $j-esimo$ individuo pertenece a la $i-esima$ categoría, y con valor de $0$, en otro caso.

Definimos la operación mátricial $Z_{ij}Z_{j1}'$ como un elemento al cuadrado de la variable indicadora; entonces, sea B la matriz de Burt definida como $ZZ'$ con elementos $Z_{ij}Z_{j1}'$, siendo una matriz simétrica con el $q-esimo$ bloque diagonal como $nD_q$, con $n$ como el número de frecuencias totales, y $D_q$ la matriz diagonal de filas y columnas de masas de la $q-esima$ variables, y $q$ como el número de variables categoricas.

Los elementos de la matriz de Burt, y la matriz en si, es el análogo en caso discreto de la matriz de covarianzas donde se relacionan las $Q$ variables categoricas, y con el que MCA, desarrolla su análisis.

El problema de realizar la estimación anterior radica en el número de tablas de contigencia bidereccionales (*two-way*) que se generan $Q(Q-1)/2$, estas sobre la diagonal de la matriz $B$ de Burt, inclusive sabiendo que al ser una matriz simétrica y los elementos de la parte superiro de la diagonal son los elementos de la parte inferior de la diagonal de la matriz de Burt transpuesta.

Lo anterior permite hacer un análisis de correspondencia simple para cada $Q(Q-1)/2$ tablas, pero sería ineficiente violando los principios de eficiencia y reducción de dimensionalidad.

Para confrontar el problema, Greenacre (1988) propone un método de aproximación matricial a la matriz de Burt. el  cual realiza lo siguiente:

* De manera simultanea ajusta todas las $Q(Q-1)/2$ tablasen una matriz tringula superior, sea $B$.

* Reduce el análisis de correspondencia simple de $N=N_{12}$ en el caso de que se tengan dos variables categoricas

La idea principal el apriximar la matrix Burt $B$ por $\hat{B}$, teniendo rango reducido que minimice el críterio de mínimos cuadrados pesados.

**Formulación**

$$n^{-1}trace(D^{\frac{-1}{2}}(B-B\hat{B})D^{-1}(B-B\hat{B})D^{\frac{-1}{2}})$$
donde:
$$D=QD_r$$
$Q$ veces la matriz diagonal $D_r$, de filas (o columnas) de las masas de $B$, y definidas tal que todos sus elementos sumen a uno.

Greenacre sugiere el uso de un algoritmo de mínimos cuadrados, como una medida alterna para obtener la aproximación $\hat{B}$; sin embargo, bajo esta formulación no logra garantizar el mínimo de la expresión sea logrado. 




Define variables indicadoraas para cada variable categorica, 



**Bibliografía** 

* Izenman J (2008) Modern Multivarite Statistical Techniques. Springer Texts Statistics. Cap 17. pp. 661-662.

EJERCICIO 2
------------

Ejercicio 2. Considere una tabla de contingencia f de dimension n  n con elementos diferentes de cero sólo en la diagonal ¿ Cómo espera que sean las frecuencias relativas $r_i$ y $c_i$, para $i = i; : : : ; n$ ¿ Qué consecuencias tiene esto?

```{r message=FALSE}
library("tidyverse")
library("magrittr")
library("knitr")
library("kableExtra")
A <- c("A1", "A2", ".",".",".","Ar")
B <- c("B1", "B2", ".",".",".","Br")
Tabla <- matrix(0L, 6,6) %>% as.data.frame
colnames(Tabla) <- B
Tabla <- cbind(A,Tabla)
Tabla[1,2] <- "n11"
Tabla[2,2] <- "."
Tabla[3,2] <- "."
Tabla[4,2] <- "."
Tabla[5,2] <- "."

Tabla[1,3] <- "."
Tabla[2,3] <- "n22"
Tabla[3,3] <- "."
Tabla[4,3] <- "."
Tabla[5,3] <- "."

Tabla[3,4] <- "."
Tabla[4,5] <- "."
Tabla[5,6] <- "."
Tabla[6,7] <- "nrs"

Tabla %>% kable() %>% kable_styling()
```

Al tener una mátriz de contigencia con elementos solamente en $nij$ con $i=j$, se tiene como consecuencia que la frecuencia relativa para las filas $n_{i+}$, y la frecuencia relativa de las columnas $n_{+j}$, son las mismas.

Por lo tanto, las sumas de las frecuencias, sea $r=\Sigma_{i=1}^{r}n_{i+}$  y $c=\Sigma_{j=1}^{s}n_{+j}$, con $r=c$.

Esto sucede cuando una tabla de contigencia es simétrica, i.e, $N'=N$; implicando que el mapa de correspondencias pondra los pares de puntos filas y columnas como coincidentes, sugiriendo desviaciones a la independencia.

Por otro lado, con la matriz de Burt, los elementos que exprezan la relaciones de los pares, tendran elementos en las diagonales y de las matrices $D_r$ y $D_c$, y en las tablas de contigencia de las relaciones posiblementes cero, dando ligar a una posible independencia entre las variables y las clase.

**Bibliografía** 

* Izenman J (2008) Modern Multivarite Statistical Techniques. Springer Texts Statistics. Cap 17. pp. 661-662. 


EJERCICIO 3
------------

**Considere los datos dados en el archivo adjunto (FrenchFoodData.csv). El conjunto de datos consiste en el gasto promedio en ciertos alimentos para diferentes tipos de familias en Francia (manual workers D MA, employees D EM, managers D CA). Los datos se tomaron de Lebart, Morineau, y Fenelon (1982).**

**Dado que todas las variables son medidas en la misma unidad (Francos franceses), explique como es que pueden verse estos datos como una tabla de contigencia. Realice el análisis de correspondencia y compare los resultados con los obtenidos mediante PCA en el analisis de Hardle y Simar (2015, Chap. 11).**

Estos datos se pueden ver como tabla de contigencia si se sumen que los dolares promedios son frecuencias del número de francos suizos que se gasta en cada alimentos; i.e., un franco suizo por unidad familiar.


```{r message=FALSE}
library("tidyverse")
library("magrittr")
library("readxl")
library("knitr")
library("kableExtra")
getwd()
setwd("C:/Users/h_air/Desktop/Tarea 7")
datos <- read_excel("FrenchFoodData.xlsx")
names(datos)[1] <- "Nombre"
```

Tabla de contigencia del gasto promedio de ciertos alimentos en diferentes para diferentes tipos de familias en francia.

```{r message=FALSE}
datos %>% kable() %>% kable_styling()
```

Se tiene una tabla de contigencia simple con $n=61205$, con $J=9$, y $I=12$.



Se reliza la representación de la tabla de contigencia. 

```{r message=FALSE}
library("ca")
library("gplots")
library("tidyverse")
Obs <- column_to_rownames(datos, var="Nombre")
# 2. Graph
balloonplot(t(as.table(as.matrix(Obs))), main ="Gasto promedio de ciertos alimentos por grupos familiares", xlab ="", ylab="",
            label = T, show.margins = T)
```

Donde los puntos de azul miden el grado de correlación entre las variables. Se puede observar mayor concentración entre todas las clases y la variable carne, indicando un consumo similar de la carne respecto a todas las familias. Una relaciónconsiderable entre las familias tipo 2 manager (CA2) y el consumo de aves; no obstante, no todas las clases y variables parecen estar relacionadas.

Podemos evaluar la independencia entre el grupo y los tipos de consummos de alimentos de las familias en Francia. 

```{r message=FALSE}
chisq.test(Obs)
```
El resultado del test nos muestra un p-valor muy pequeño, mucho menor que $0.05$ (de $0.004$, concretamente) de forma que rechazamos la hipótesis nula de independencia entre los atributos y concluimos que existe algún tipo de asociación entre ellos.

Ahora explicamos algunos aspectos de la matriz de contiegencia, los cuales son necesarios para el análisis.

La frecuencia total es de:

```{r message=FALSE}
n <-sum(Obs)
```

La matriz de correspondencias se presenta a continuación.

```{r message=FALSE}
library("ca")
library("gplots")
balloonplot(t(as.table(as.matrix(Obs/n))), main ="Hábitos de fumar en la organización", xlab="", ylab="",label = T, show.margins = T)
```

Se observa que los elementos de la tabla de contigencia fueron divididos entre la frecuencia total.

Las masas de los elementos fila son:

```{r message=FALSE}
v1 <- rowSums(Obs)
r <- v1/n
r
```

y masa de elementos columna de

```{r message=FALSE}
(c <- colSums(Obs)/n)
```

Perfiles por fila (Grupo familia)

```{r message=FALSE}
N_tot <- cbind(Obs,Total=rowSums(Obs))
N_tot <- rbind(N_tot,Total=colSums(N_tot))
N_tot
```


Perfiles por fila (Grupo familia) matriz de contigencia

```{r message=FALSE}
perfil_fila <- prop.table(as.matrix(N_tot[,-ncol(N_tot)]),1) # Row prof

perfil_fila
```

El perfil de las familia es 
```{r message=FALSE}
prop.table(as.matrix(N_tot[,-ncol(N_tot)]),1)[1,] # Row prof
```

El perfil promedio del consumo en alimentos es
```{r message=FALSE}
prop.table(as.matrix(N_tot[,-ncol(N_tot)]),1)[nrow(Obs)+1,] # Row prof
```

Para el análisis se comparan los perfiles de los grupos familiares entre ellos y/o con el perfil de alimentos (razones de contingencia).
```{r message=FALSE}
prop.table(as.matrix(N_tot[,-ncol(N_tot)]),1)[1,] / prop.table(as.matrix(N_tot[,-ncol(N_tot)]),1)[nrow(Obs)+1,]
```

El p  erfiles de columna (comida)
```{r message=FALSE}
N_tot
```

El perfil columna (comida) con la matriz de contigencia es
```{r message=FALSE}
perfil_columna <-   prop.table(as.matrix(N_tot[-nrow(N_tot),]),2) # Col prof

perfil_columna
```

con razones de contingencia
```{r message=FALSE}
prop.table(as.matrix(N_tot[-nrow(N_tot),]),2)[,1] / prop.table(as.matrix(N_tot[-nrow(N_tot),]),2)[,ncol(Obs)+1]
```

A continuación la exploración de los residuales estandarizados de cada casilla y su contribución. Se utiliza la prueba chi cuadrada previa.

```{r message=FALSE}
library("corrplot")
chisq <- chisq.test(Obs)
corrplot(chisq$residuals, is.cor = FALSE, main='Residuales')
```

Se observa mejor la medida de correlación en los residuales de la prueba chi cuadrada. Vemos como la familia 2 con empleos manuales (MA2) se correlacionan de mayor manera con el consumo de vino; las familias tipo manager de manera inversa con el consumo de vino.

Ahora se observa la contribución.
```{r message=FALSE}
# Contibución
contrib <- 100*chisq$residuals^2/chisq$statistic
corrplot(contrib, is.cor = FALSE, main='Contribución de cada celda al Chi²')
```

Como podemos observar, la estructura de contribución se asemeja a la estructura previa de los residuales, contribuciones alta en el consumo de vino para MA2 y CA5; las familia CA5 contribuyen de manera significativa al consumo de pan.

Ahora pasamos a realizar el análisis de correspondencia, lo anterior nos dió un panorama de la tabla de contigencia.

Para determinar el número de dimensiones se utiliza el screeplot
```{r message=FALSE}
library("FactoMineR")
library("factoextra")
res.ca <- CA(Obs, graph = FALSE)
fviz_screeplot(res.ca, addlabels = TRUE, ylim = c(0, 100))+
 geom_hline(yintercept=80, linetype=2, color="red")
```

Si se observa, la figura del codo se presenta en la segunda dimensión; acumulando el porcentaje de la varianza explicada de los dos primeros valores propios se tiene un total de $90.9\%$ de la varianza explicada.



Seimplementa el gráfico biplot para ver la relación entre las familias y el consumo de alimentos.

```{r message=FALSE}
fviz_ca_biplot(res.ca, repel = TRUE)
```

Se puede observar que la familias de tipo EM5 se relacionan con el consumo de vegetales; las MA5 y MA4, se relacionan con el consumo de pan; EM2 y CA2, tienden a consumir más carnes y algo de aves: CA4, se relaciona con el consumo de frutas; CA5,presenta una relación ligera con el consumo de frutas y vegetales; y los tipos de familias MA2 y MA3, son los que más se acercan a la relación con el vino, por ende, son aquellas familias que consumen más  el vino.

Otra forma de interpretar los resultaso es; las familias que se encuentran en el lado positivo de la dimensión uno; i.e, EM5,EM3, MA3,MA2, MA4 y MA5, son familias que tienden a consuir menos las carnes, posiblementes son aquellos que tienden a al consumo de comida vegetariana, con la excepción de la leche; por otro lado, las familias EM2, CA2 y CA3,CA4, son familias cuyas referencias en el consumo de comidas son más relacionadas con la carne.


Ahora veamos las relaciones por separado, primero entre las familias.

```{r message=FALSE}
row <- get_ca_row(res.ca)
```

vemos las coordenadas por fila
```{r message=FALSE}
head(row$coord)
```

se realiza la visualización 
```{r message=FALSE}
fviz_ca_row(res.ca, col.row="steelblue", shape.row = 15)
```

Bajo está representación se observa como se relacionan los tipos de familias, y como eran de esperarse las familias con trabajos manuales, tienden a agruparse, también las de tipo empleadas, y las de tipo manager; entre las que más se relacionan de las primeras son las CA4 y CA5; de las segundas EM4 y EM5; de las terceras MA4 y MA5.

*Representación de la calidad de las filas en las dimensiones.*

Observamos si los puntos en dos dimensiones están bien representados.

Se utiliza la medida Cos2 ppara medir el grado de asos entre filas o columnas en un eje en particulas. 

Los puntos Cos2 para las filas son.
```{r message=FALSE}
head(row$cos2, 4)
```

Estos valores se encuentran entre 0 y 1, su suma para todas las filas entodas las dimensiones CA es igual a uno.

Ahora, se realiza la visualización

```{r message=FALSE}
fviz_ca_row(res.ca, col.row = "cos2",
             gradient.cols = c("#00AFBB", "#E7B800", "#FC4E07"), 
             repel = TRUE)
```

Si un elemento de la fila se encuentra bien representado por las dos dimensiones, la suma de cos2 debe se cercana a uno. Se puede ver que solo para el tipo de familia EM2, la representación en dos dimensiones no es la mejor; sin embargo para todas las demás familias (filas), dos dimensiones explican de forma correcta.

Ahora, vemos la contribución de las filas a las dimensiones.

```{r message=FALSE}
head(row$contrib)
```

Filas que contibuyan más a la dimensión 1 y 2 son las más importantes en la explicación de la variabilidad del conjunto de datos. Filas que no contrubuyan de manera considerable a las dimensiones serán las menos importantes.

```{r message=FALSE}

fviz_contrib(res.ca, choice = "row", axes = 1, top = 10)

```

La linea roja indica el valor promedio, donde uno espera que la distribución sea uniforme ante los elementos de la filas. Podemos ver que las familias que más contribuyen a la primera dimensión son CA4,MA5, CA3 y MA4.


Para la segunda dimensión se tiene:
```{r message=FALSE}
fviz_contrib(res.ca, choice = "row", axes = 2, top = 10)
```

Las familias que más contrubuyen en está  dimesión, la dos,  son la EM5,MA2 CA5,CA2; de esta manera, las familias tipo manager CA, empleados manuales MA y EM5 son aquellos que explican más a la contribución en las dimensiones y por ende las que mejor explican la variabilidad en el consumo de alimentos.

Con base lo anterior uno puede no considerar a las familias trabajadoreas (EM), sin contar EM5,  para este análisis del consumo de alimentos, ya que no aportan mucho a la representación de las dimensiones y por ende a la variabilidad de los datos.

Lo anterior lo se puede representár en dos dimensiones, y podemos ver mejor como las familias empleadas (EM), no tienen mucha contribución en el consumo de los alimentos.

```{r message=FALSE}
fviz_ca_row(res.ca, col.row = "contrib",
             gradient.cols = c("#00AFBB", "#E7B800", "#FC4E07"), 
             repel = TRUE)
```


Para concluir, realizamos el mismo análisis de los puntos en las filas pero para las columnas; i.e., el tipo de alimentos que consumen las familias.


```{r message=FALSE}
fviz_ca_col(res.ca, repel = TRUE)
```

Se observa que las frutas se encuentran relacionadas con los alimentos que contienen pan, las carnes acompañadas de los vegetales, y el pan con la leche, lo cual parece congruente.
 
En la gráfica de abajo se tiene la calidad de la representación de las variables (columnas), en las dos dimensiones.

```{r message=FALSE}
fviz_ca_col(res.ca, col.col = "cos2", 
             gradient.cols = c("#00AFBB", "#E7B800", "#FC4E07"),
             repel = TRUE)
```

Se puede observar, que solo la calidad con la que se representan con estas dos dimensiones las variables leche, pan y vino son buenas; sin embargo, variables como vegetales no cuentan con un buen nivel de calidad en la representación. 

Respecto a la contribución de las columnas a la variabilidad de los datos se tiene el siguiente gráfico.

```{r message=FALSE}
fviz_contrib(res.ca, choice = "col", axes = 1, top = 10)
```

Se observa que las columnas de los alimentos vino y pan son los que más contribuyen a la primera dimensión.

Para la segunda dimensión los alimentos vino y leche son los que contribuyen más.
```{r message=FALSE}
# Total contribution to dimension 1 and 2
fviz_contrib(res.ca, choice = "col", axes = 2, top = 10)
```

De está manera, al ver el gráfico en 2D, se observa mejor lo anterior, el vino es el que más contribuye a la variabilidad de los datos; los que menos aportan a esta variabilidad son; los vegetales y las carnes, siendo variables que se puedan extraer del análisis.

```{r message=FALSE}
fviz_ca_col(res.ca, col.col = "contrib", 
             gradient.cols = c("#00AFBB", "#E7B800", "#FC4E07"),
             repel = TRUE)
```



Se utilizan los resultados del Hardle y Simar (2015, Chap. 11, con el fin de contrastar resultaod; para esto, se toman las imagenes de los resultados de libro al aplicar PCA en el conjunto de observaciones.

```{r message=FALSE}
library("png")
library("magick")
imagen <-  image_read("C:/Users/h_air/Desktop/Tarea 7/p1.png")
imagen
```

```{r message=FALSE}
fviz_ca_row(res.ca, col.row="steelblue", shape.row = 15)
```

Contrastando los agrupamientos vemos la similaridad entre las fammilias tipo CA4 y CA3, los cuales se representan tanto en PCA como en CA; sin embargo, el primero se representa sobre la segunda componentes; y en CA sobre su primera dimensión.


El patron CA4,CA3,CA3,EM2, también se expreza bajo los dos métodos;el agrupamiento MA4, MA5, y la agrupación EM3 con EM4, en PCA tienden ser más disimilares, no obstante entre ellos sigue la misma estructura, siendo paralelas. 

En general, las relaciones entre las famiias se preserva bajo los dos métodos, con la sola diferencia cambios en las rotaciones de las observaciones.

Ahora, respecto a las variables (columnas)
```{r message=FALSE}
library("png")
library("magick")
imagen2 <-  image_read("C:/Users/h_air/Desktop/Tarea 7/p2.png")
imagen2
```

```{r message=FALSE}
fviz_ca_col(res.ca, repel = TRUE)
```


  Podemos observar que la variable que representa las unidades de francos suizos consumidos en vino, se aparta de las otras variables, y los grupos de leche y pan se agrupan de la misma forma en CA que en PCA; asimismo, las variables como frutas, aves, carne y vegetales, pero se puede notar que en PCA la carne frutas y aves, se encuentran más relacionadas que en el caso de CA.
  
En cocnlusión realizar el análisis CA y PCA, traen consigo resultados similares; i.e., detectan las mismas agrupaciones del consumo de unidad por alimento y el tipo de familia que se consedera en el estudio.